臺灣桃園地方法院刑事判決　　　　　 100年度審訴字第1976號
公　訴　人　臺灣桃園地方法院檢察署檢察官
被　　　告　林紹宇
上列被告因偽造文書等案件，經檢察官提起公訴（100 年度偵字
第11919 號、100 年度毒偵字第2701號），被告於準備程序進行
中，就被訴事實為有罪之陳述，經本院告知簡式審判程序意旨，
並聽取當事人之意見後，本院合議庭裁定改依簡式審判程序審理
，判決如下：
    主  文
林紹宇施用第二級毒品，累犯，處有期徒刑陸月，如易科罰金，
以新臺幣壹仟元折算壹日，扣案之第二級毒品甲基安非他命壹包
含袋（驗餘淨重零點肆肆零捌公克）沒收銷燬之，玻璃球吸食器
壹組、削尖吸管支均沒收；又偽造署押，足以生損害於公眾及
他人，累犯，處有期徒刑肆月，如易科罰金，以新臺幣壹仟元折
算壹日，如附表所示文件上偽造之「林騰義」署押均沒收；應執
行有期徒刑捌月，如易科罰金，以新臺幣壹仟元折算壹日，扣案
之第二級毒品甲基安非他命壹包含袋（驗餘淨重零點肆肆零捌公
克）沒收銷燬之，玻璃球吸食器壹組、削尖吸管支沒收，如附
表所示文件上偽造之「林騰義」署押均沒收。
    事實及理由
一、犯罪事實：
    林紹宇前於民國91年間因施用毒品案件，經臺灣臺北地方法
    院（下稱臺北地院）以91年度毒聲字第298 號裁定送觀察、
    勒戒後，認有繼續施用毒品傾向，再經同院以91年度毒聲字
    第1174號裁定令入戒治處所施以強制戒治，於91年12月25日
    停止戒治所餘戒治期間付保護管束出所，迄92年6 月16日保
    護管束期滿未經撤銷，視為強制戒治期滿執行完畢，並經臺
    灣桃園地方法院檢察署檢察官以93年度戒毒偵字第54號為不
    起訴處分確定。林紹宇另有下列犯行：(1)於85年間因違反麻
    醉藥品管制條例案件，經臺北地院以85年度易字第3344號判
    決判處有期徒刑10月確定；(2)於同年間復因違反麻醉藥品管
    制條例案件，經臺灣板橋地方法院以85年度訴字第2261號判
    決判處有期徒刑5 年2 月，上訴後，經臺灣高等法院（下稱
    臺灣高院）以86年度上訴字第2701號判決駁回上訴確定；上
    開(1)、(2)等罪嗣經裁定合併定應執行有期徒刑5 年4 月確定
    ，入監執行後，於89年1 月21日假釋出監併付保護管束，旋
    遭撤銷保護管束，所餘殘刑2 年4 月又13日；(3)於89年間又
    因竊盜案件，經臺北地院以90年度易字第161 號判決無罪，
    上訴後，經臺灣高院以91年度上易字第1747號判決撤銷原判
    決，改判處有期徒刑10月確定；(4)於90年間再因詐欺案件，
    經臺灣高院以91年度上易字第420 號判決判處有期徒刑1 年
    6 月確定；前揭(3)、(4)數罪嗣經臺灣高院以92年度聲字第90
    1 號裁定合併定應執行有期徒刑2 年2 月確定，並與上揭殘
    刑2 年4 月又13日入監接續執行，於95年7 月10日縮刑期滿
    執行完畢；(5)於前開強制戒治期滿執行完畢後5 年內之96年
    間更因施用毒品案件，經臺北地院以96年度易字第2052號判
    決判處有期徒刑5 月確定，於97年9 月3 日期滿執行完畢（
    以上於本案均構成累犯）。然其猶不知悛悔，復基於施用第
    二級毒品之犯意，於99年11月21日16時30分許，在其前位於
    桃園縣大園鄉○○○路○ 段278 之1 號A 室之居所，以將第
    二級毒品甲基安非他命置入玻璃球吸食器燒烤吸食煙霧之方
    式，施用第二級毒品甲基安非他命1 次。嗣於同日17時許，
    為警據報而在上址查獲，並扣得其所有供己施用之第二級毒
    品甲基安非他命1 包（驗前淨重0.45公克，因鑑驗使用費失
    0.0092公克，驗餘淨重0.4408公克，含與毒品無法析離之包
    裝袋1 個）及其所有而供其施用第二級毒品犯行所用之玻璃
    球吸食器1 組、削尖吸管3 支。詎林紹宇因另案遭臺灣臺北
    地方法院檢察署通緝，為脫免刑責並隱飾其身分，竟另基於
    偽造署押之犯意，冒用「林騰義」之名義應訊（詢），在如
    附表所示之文件上接續偽造如附表編號1 至9 所示之簽名及
    指印，以資掩飾，足以生損害於林騰義本人及檢、警機關對
    犯罪偵查對象管理之正確性。嗣經警將林紹宇冒用林騰義名
    義捺印之指紋卡送請鑑定結果，與檔存林紹宇指紋相符，始
    悉上情。
二、證據名稱：
  (一)被告林紹宇於檢察事務官詢問及本院審理中之自白。
  (二)證人即被害人林騰義於警詢時之證述。
  (三)桃園縣政府警察局桃園分局被採尿人尿液暨毒品真實姓名與
    編號對照表、台灣檢驗科技股份有限公司濫用藥物檢驗報告
    （尿液部分）、台灣檢驗科技股份有限公司濫用藥物檢驗報
    告（毒品部分）、內政部警政署刑事警察局100 年1 月19日
    刑紋字第1000010004號函暨所附之林騰義及林紹宇十指紋卡
    影本各1 份、現場暨扣案物照片4 幀及扣案之第二級毒品甲
    基安非他命1 包（驗前淨重0.45公克，因鑑驗使用費失0.00
    92公克，驗餘淨重0.4408公克，含與毒品無法析離之包裝袋
    1 個）、玻璃球吸食器1 組、削尖吸管3 支。
  (四)如附表所示之各類文件。
三、被告林紹宇除在如附表所示之文件上偽造「林騰義」名義之
    署名外，部分或另有按捺其指印，因該指印同為代表冒用者
    之姓名，其作用及效力與署押無異。復按刑法第217 條第1
    項所稱之「偽造署押」，係指行為人單純冒用本人名義在文
    件上簽名或為民法第3 條第3 項所稱指印之類似簽名之行為
    者而言（最高法院80年度臺非字第277 號判決意旨參照）。
    若在制式之書類上偽造他人署名，已為一定意思表示，具有
    申請書或收據等類性質者，則係犯偽造文書罪（最高法院85
    年度臺非字第146 號判決意旨參照）。準此，刑法上偽造文
    書罪章所指之文書，除必須具備有體性、文字性、持續性、
    意思性等要件外，尚必須存有足以表彰一定之制作名義人之
    名義性時，該等記載方可認為係文書，否則若僅為表彰某人
    簽名意思之署名或簽押，並不具有表彰一定制作名義人之名
    義性存在，該等記載即無從認為係刑法上之文書，而只能認
    為係單純之署押。是倘行為人係以簽名之意，於文件上簽名
    ，且該簽名僅在於表示簽名者個人身份，以作為人格同一性
    之證明，除此之外，再無任何其他用意者，固即係刑法上所
    稱之「署押」，然若於作為人格同一性之證明之外，尚有其
    他法律上之用意（例如表示收受某物之用意而成為收據之性
    質、表示對於某事項為同意之用意證明）者，即應該當刑法
    上之「私文書」，先予敘明。
四、被告於附表編號1 所示「桃園縣政府警察局桃園分局搜索扣
    押筆錄、扣押物品目錄表」、編號2 所示「桃園縣政府警察
    局桃園分局檢體監管紀錄表」、編號3 所示「99年11月21日
    18時15分起至18時20分止警詢（調查）筆錄」、編號4 所示
    「99年11月22日11時40分起至12時5 分止警詢（調查）筆錄
    」、編號5 所示「99年11月22日17時15分起至17時20分止訊
    問筆錄」、編號9 所示「林騰義名義之指紋卡片」上偽簽「
    林騰義」署名、按捺指印，僅係證明受訊（詢）問者為何人
    ，並無表示收受之意思，顯不具收據之性質，自非刑法所規
    定之文書；附表編號6 所示「權利告知通知單」，觀其內容
    ，乃警方依據刑事訴訟法第95條規定，踐行告知：被告因涉
    嫌公共危險案件，必須接受偵訊，在接受偵查訊問時，可以
    行使下列權利：一、可以保持緘默，不需要違背自己之意思
    而為陳述。二、可以選任辯護人。三、可以請求調查有利的
    證據，顯見該告知通知單，僅踐行告知上開事項之程序而已
    ，被告僅係單純居於受告知者之地位，且被告亦祇在該文件
    之「被告知人欄」偽簽姓名及捺指印，並未表示另外製作何
    種文書，故該告知文件屬公務員職務上所製作之公文書，非
    被告所製作之私文書；編號7 所示「執行拘提逮捕告知本人
    通知書」及編號8 所示「執行拘提逮捕告知親友通知書」，
    雖名為通知書，惟僅係對被告通知因其屬現行犯而逕行逮捕
    之程序而已，被告祇在上開「通知書」之「被通知人簽名捺
    印欄」上偽簽「林騰義」署名，並未表示另外製作何種文書
    ，被告僅係處於受通知者之地位，尚不能表示其係有製作何
    種文書之意思及曾為何項之意思表示，故該「通知書」仍屬
    公務員職務上所製作之公文書，非被告所製作之私文書，從
    而被告在附表編號7 、8 所示之文件上偽簽姓名，並將該等
    文件交還警員，自難論處行使偽造私文書罪，僅構成偽造署
    押罪（最高法院91年度臺非字第294 號判決、第295 號判決
    意旨參照）。職是，起訴意旨認被告於如附表編號6 至8 所
    示文件上偽簽「林騰義」署名，而該等文件本有表示「林騰
    義」對該權利告知、逮捕通知為「收受」意思表示等法律上
    用意證明，應屬刑法上之私文書，且被告偽造後復加以行使
    ，係犯刑法第216 條、第210 條之行使偽造私文書罪云云，
    容有誤會，附此指明。
五、被告各於如附表所示之文件偽造「林騰義」之署押，雖係數
    行為，然被告冒名應訊（詢），主觀上當然有自始至終在同
    一刑事案件各階段中偽造私文書及署押之意思，數行為係於
    同時地或密切接近之時地實施侵害同一之法益，各行為之獨
    立性極為薄弱，依一般社會健全觀念難以強行分離，應認各
    個舉動不過為犯罪行為之一部分，故同一刑事案件中之數偽
    造行為可視為一刑事訴訟程序之數個階段，不過係行為接續
    而完成整個犯罪，顯基於單一犯意接續所為，侵害單一法益
    ，應包括於一行為予以評價，為接續犯，應論以一罪。是核
    被告所為，分別係犯毒品危害防制條例第10條第2 項之施用
    第二級毒品罪及刑法第217 條第1 項之偽造署押罪。被告施
    用第二級毒品前、後非法持有第二級毒品之低度行為，為施
    用之高度行為所吸收，不另論罪。被告所犯上開2 罪間，其
    犯意各別，行為互殊，應予分論併罰。被告有如犯罪事實欄
    所載之前案及執行紀錄，此有臺灣高等法院被告前案紀錄表
    1 份在卷可稽，其於徒刑執行完畢後5 年內故意再犯本件有
    期徒刑以上之2 罪，皆為累犯，均應依刑法第47條第1 項規
    定加重其刑。復按裁判上一罪案件，檢察官就犯罪事實一部
    起訴者，依刑事訴訟法第267 條規定，其效力及於全部，受
    訴法院基於審判不可分原則，對於未經起訴之其餘事實，應
    一併審判，此為犯罪事實之一部擴張（最高法院92年度臺上
    字第1841號判決意旨參照）。職此，本件起訴書雖未就附表
    編號9 所示「林騰義名義之指紋卡片」上偽造「林騰義」之
    簽名、指印之犯行提起公訴，惟本院經審理後，認附表編號
    9 之偽造署押犯行，均與前揭之偽造署押有接續一罪關係，
    基於審判不可分原則，本院自應併予審理，附此敘明。爰審
    酌被告為免因通緝為警逮捕而掩飾通緝犯身分及規避罪責，
    竟冒用被害人「林騰義」名義接受警員查核其身分與應訊（
    詢），偽造如附表所示之署押，足以影響司法及警察機關偵
    辦案件之困難度與正確性，並可能使被害人林騰義本人無辜
    受因施用毒品犯行須為之處遇及刑事處罰，其行為要無可取
    ，兼衡其犯罪之動機、目的、手段、所生危害程度及其犯罪
    後坦承犯行，態度尚佳等一切情狀，分別量處如主文所示之
    刑，並均諭知易科罰金之折算標準，暨定其應執行之刑，併
    諭知易科罰金之折算標準，以示懲儆。
六、扣案之第二級毒品甲基安非他命1 包（驗前淨重0.45公克，
    因鑑驗使用費失0.0092公克，驗餘淨重0.4408公克，含與毒
    品無法析離之包裝袋1 個）係屬第二級毒品，有台灣檢驗科
    技股份有限公司濫用藥物檢驗報告1 份附卷可稽，應依毒品
    危害防制條例第18條第1 項前段規定，沒收銷燬之，其中包
    裝袋部分，依現行檢驗方式乃以刮除方式為之，包裝袋上仍
    會摻殘若干毒品無法分離，應一體視為毒品部分，依毒品危
    害防制條例第18條第1 項前段規定，宣告沒收銷燬之。至鑑
    驗費失之毒品部分，既已滅失，爰不另為沒收銷燬之宣告。
    又扣案之玻璃球吸食器1 組及削尖吸管3 支乃被告所有而供
    其施用第二級毒品犯行所用之物，業據被告於警詢、檢察官
    訊問及本院審理中供述綦詳，爰依刑法第38條第1 項第2 款
    規定，宣告沒收。再如附表所示之署押，皆係偽造之署押，
    爰均依刑法第219 條之規定，併予宣告沒收。
七、應適用之法條：
    刑事訴訟法第273 條之1 第1 項、第299 條第1 項前段、第
    310 條之2 、第454 條第1 項，毒品危害防制條例第10條第
    2 項、第18條第1 項前段，刑法第11條、第217 條第1 項、
    第47條第1 項、第41條第1 項前段、第8 項、第51條第5 款
    、第38條第1 項第2 款、第219 條。
八、如不服本件判決，得自收受判決送達之日起10日內，向本院
    提出上訴書狀，上訴於第二審法院。
本案經檢察官陳亮佑到庭執行職務。
中    華    民    國    100   年    10    月    21    日
                        刑事庭    法  官  潘怡華
以上正本證明與原本無異。
如不服本判決應於收受判決後10日內向本院提出上訴書狀，並應
敘述具體理由。其未敘述上訴理由者，應於上訴期間屆滿後20日
內向本院補提理由書( 均須按他造當事人之人數附繕本) 「切勿
逕送上級法院」。
                                  書記官  戴育萍
中    華    民    國    100   年    10    月    21    日
附錄本案論罪科刑法條：
毒品危害防制條例第10條
施用第一級毒品者，處6 月以上 5 年以下有期徒刑。
施用第二級毒品者，處3 年以下有期徒刑。
中華民國刑法第217 條（偽造盜用印章印文或署押罪）
偽造印章、印文或署押，足以生損害於公眾或他人者，處3 年以
下有期徒刑。
盜用印章、印文或署押，足以生損害於公眾或他人者，亦同。
附表：
┌──┬───────┬─────┬────────────┐
│編號│ 署押所在文件 │ 所在欄位 │ 偽造「林騰義」署押數目 │
├──┼───────┼─────┼────────────┤
│ 1  │桃園縣政府警察│受搜索人欄│ 簽名6 枚               │
│    │局桃園分局搜索│、受執行人│                        │
│    │扣押筆錄、扣押│欄、所有人│                        │
│    │物品目錄表    │欄        │                        │
├──┼───────┼─────┼────────────┤
│ 2  │桃園縣政府警察│受檢者簽名│ 簽名1 枚、指印1 枚     │
│    │局桃園分局檢體│欄        │                        │
│    │監管紀錄表    │          │                        │
├──┼───────┼─────┼────────────┤
│ 3  │99年11月21日18│受詢問人欄│ 簽名2 枚               │
│    │時15分起至18時│          │                        │
│    │20分止警詢（調│          │                        │
│    │查）筆錄      │          │                        │
├──┼───────┼─────┼────────────┤
│ 4  │99年11月22日11│受詢問人欄│ 簽名2 枚、指印2 枚     │
│    │時40分起至12時│、騎縫處  │                        │
│    │5 分止警詢（調│          │                        │
│    │查）筆錄      │          │                        │
├──┼───────┼─────┼────────────┤
│ 5  │99年11月22日17│受訊問人欄│ 簽名1 枚               │
│    │時15分起至17時│          │                        │
│    │20分止訊問筆錄│          │                        │
├──┼───────┼─────┼────────────┤
│ 6  │權利告知通知單│被告知人欄│ 簽名1 枚               │
├──┼───────┼─────┼────────────┤
│ 7  │執行拘提逮捕告│被通知人簽│ 簽名1 枚               │
│    │知本人通知書  │名捺印欄  │                        │
├──┼───────┼─────┼────────────┤
│ 8  │執行拘提逮捕告│被通知人簽│ 簽名1 枚               │
│    │知親友通知書  │名捺印欄  │                        │
├──┼───────┼─────┼────────────┤
│ 9  │林騰義名義之指│捺印處、空│簽名1 枚、指印20枚      │
│    │紋卡片        │白處      │                        │
└──┴───────┴─────┴────────────┘